【裁判字號】    97,訴,9
【裁判日期】    970219
【裁判案由】    毒品危害防制條例
【裁判全文】
臺灣基隆地方法院刑事判決                 97年度訴字第9號
公  訴  人  臺灣基隆地方法院檢察署檢察官
被      告  乙○○
上列被告因違反毒品危害防制條例案件，經檢察官提起公訴（96
年度毒偵字第2960號），被告就被訴事實為有罪之陳述，本院合
議庭裁定由受命法官獨任進行簡式審判程序審理，茲判決如下：
    主  文
乙○○施用第一級毒品，累犯，處有期徒刑柒月，扣案之第一級
毒品海洛因貳包（合計淨重貳壹點玖陸公克、空包裝總重壹點零
捌公克），沒收銷燬之，注射針筒伍支，沒收之。又施用第二級
毒品，累犯，處有期徒刑肆月。應執行有期徒刑玖月，扣案之第
一級毒品海洛因貳包（合計淨重貳壹點玖陸公克、空包裝總重壹
點零捌公克），沒收銷燬之，注射針筒伍支，沒收之。
    事  實
一、觀察勒戒與強制戒治部分：
    乙○○前因施用第二級毒品案件，經送臺灣基隆看守所附設
    觀察勒戒處所觀察、勒戒後，認無繼續施用毒品之傾向，於
    民國87年12月17日釋放出勒戒處所，並經臺灣基隆地方法院
    檢察署檢察官於87年12月15日以87年度偵字第5553號、97年
    度偵緝字第177號為不起訴處分確定。
二、犯罪前科部分：
  (一)乙○○因施用毒品罪，經本院於92年1 月17日以91年度訴字
    第650號判處應執行有期徒刑1年2月確定。
  (二)乙○○因施用第一級毒品罪，經本院於93年9 月10日以93年
    度訴緝字第28號判處有期徒刑7月確定。
  (三)上開(一)、(二)兩案之應執行刑，經接續執行後，於94年5 月20
    日縮短刑期假釋出監，並於94年9 月14日交付保護管束期滿
    執行完畢。
三、本案犯罪事實部分：
    乙○○基於施用第二級毒品之犯意，於96年11月17日上午某
    時，在基隆市○○街78之1 號住處內，以將第二級毒品甲基
    安非他命摻入香菸內吸食之方式，非法施用第二級毒品甲基
    安非他命1 次。又另行基於施用第一級毒品之犯意，於96年
    11月17日下午5 時許，在基隆市中華國小之廁所內，以將第
    一級毒品海洛因置入注射針筒內再注射入右手臂血管之方式
    ，非法施用第一級毒品海洛因1次。嗣於96年11月17日下午6
    時許，因另案在基隆市○○路46巷口處為警緝獲，並扣得其
    所有之第一級毒品海洛因2包（合計淨重21.96公克、空包裝
    總重1.08公克）及其所有供施用第一級毒品海洛因所用之注
    射針筒5 支，復經警採集其尿液送驗，結果呈施用第一級毒
    品海洛因代謝後之嗎啡陽性反應及施用第二級毒品甲基安非
    他命代謝後之甲基安非他命陽性反應。
四、案經基隆市警察局第二分局報告臺灣基隆地方法院檢察署檢
    察官偵查終結提起公訴。
    理由
壹、程序事項：
    查本件被告乙○○所犯為毒品危害防制條例第10條第1 項、
    第2 項之施用第一級、第二級毒品罪，非死刑、無期徒刑、
    最輕本刑為3 年以上有期徒刑之罪，或高等法院管轄第一審
    之案件，被告於本院準備程序中，就被訴事實為有罪之陳述
    ，經告以簡式審判程序之旨，並聽取檢察官、被告之意見後
    ，本院合議庭業已依刑事訴訟法第273條之1第1 項之規定，
    裁定由受命法官獨任進行簡式審判程序，是本件之證據調查
    ，依刑事訴訟法第273條之2規定，不受同法第159條第1項、
    第161條之2、第161條之3、第163條之1及第164條至第170條
    規定之限制，合先敘明。
貳、實體事項：
一、前開事實，業據被告於本院審理時自白不諱，且被告於96年
    11月17日下午7 時10分為警採集其親自排放之尿液，送請臺
    灣尖端先進生技醫藥股份有限公司，以氣相層析質譜儀分析
    法確認檢驗結果，呈嗎啡陽性、甲基安非他命陽性反應，此
    有該公司96年11月30日出具之濫用藥物檢驗報告1 份在卷可
    稽，又本案且有被告所有之第一級毒品海洛因2 包（合計淨
    重21.96公克、空包裝總重1.08 公克，詳如卷附基隆市警察
    局第二分局查獲涉嫌毒品危害防制條例毒品初步鑑驗報告單
    1紙、法務部調查局96年12月23日調科壹字第09623084030號
    鑑定書1紙）暨其所有施用第一級毒品海洛因用之注射針筒5
    支扣案可佐，足認被告前開自白與事實相符，應可採信。被
    告前因施用第二級毒品案件，經送臺灣基隆看守所附設觀察
    勒戒處所觀察、勒戒後，認無繼續施用毒品之傾向，於87年
    12月17日釋放出勒戒處所，並經檢察官於87年12月15日以87
    年度偵字第5553號、97年度偵緝字第177 號為不起訴處分確
    定。被告於87年12月17日釋放出勒戒處所之5 年內，即90年
    12月底某日起至91年9 月20日止，有連續施用第一級毒品海
    洛因犯行，且於90年12月底某日起至91年9 月20日止，有連
    續施用第二級毒品安非他命犯行，並經本院於92年1 月17日
    以91年度訴字第650號判處應執行有期徒刑1年2 月確定等情
    ，均有臺灣高等法院被告前案紀錄表存卷可參。綜上所陳，
    被告於前次觀察勒戒於87年12月17 日釋放出勒戒處所後，5
    年內業已再犯施用毒品罪，經法院判處罪刑確定，其又於96
    年11月17 日上午某時施用第二級毒品安非他命、同日下午5
    時許施用第一級毒品海洛因，罪證明確，犯行洵堪認定，自
    應依法論科。
二、論罪科刑：
  (一)最高法院於95年5月9日所作成之95年度第7 次刑事庭會議決
    定略以：毒品危害防制條例係於92年7月9日修正公布，自93
    年1月9日起施行，其中第20條、第23條將施用毒品之刑事處
    遇程序，區分為「初犯」、「5年內再犯」、「5年後再犯」
    。依其立法理由之說明：「初犯」，經觀察、勒戒或強制戒
    治後，應為不起訴處分或不付審理之裁定；經觀察、勒戒或
    強制戒治執行完畢釋放後，「5 年內再犯者」，因其再犯率
    甚高，原實施之觀察、勒戒及強制戒治既已無法收其實效，
    爰依法追訴或裁定交付審理。至於經觀察、勒戒或強制戒治
    執行完畢釋放後，「5 年後再犯者」，前所實施之觀察、勒
    戒或強制戒治已足以遮斷其施用毒品之毒癮，為其自新及協
    助其斷除毒癮，仍適用「初犯」規定，先經觀察、勒戒或強
    制戒治之程序。從而依修正後之規定，僅限於「初犯」及「
    5 年後再犯」二種情形，始應先經觀察、勒戒或強制戒治程
    序。倘被告於5年內已再犯，經依法追訴處罰，縱其第3次（
    或第3 次以上）再度施用毒品之時間，在初犯經觀察、勒戒
    或強制戒治執行完畢釋放5年以後，已不合於「5年後再犯」
    之規定，且因已於「5 年內再犯」，顯見其再犯率甚高，原
    實施觀察、勒戒或強制戒治，已無法收其實效，即應依該條
    例第10條處罰（最高法院95年度台非字第59號、第65號判決
    意旨及最高法院95年第7 次刑事庭會議決議意旨參照）。被
    告有如事實欄所載，前因施用第二級毒品案件，經執行觀察
    勒戒後，認無繼續施用毒品之傾向，於87年12月17日釋放出
    勒戒處所，被告於觀察勒戒期滿之5 年內，基於連續施用第
    一級毒品、連續施用第二級毒品之概括犯意，經本院於92年
    1月17日以91年度訴字第650號判處應執行有期徒刑1年2月確
    定等情，有臺灣高等法院被告前案紀錄表1 份在卷可佐。被
    告既曾因觀察勒戒期滿釋放後之5 年內再犯施用第一級、第
    二級毒品罪，且經本院判處罪刑確定，竟又於96年11月17日
    上午某時，再施用第二級毒品、同日下午5 時許，再施用第
    一級毒品，揆諸前開說明，即非屬毒品危害防制條例第20條
    第3項所定「5年後再犯」之情形，故檢察官依法逕行起訴本
    案，於法要無不合。
  (二)查海洛因、安非他命係毒品危害防制條例第2條第2項第1 款
    及第2 款所定之第一級及第二級毒品，被告予以施用，核其
    所為，係犯毒品危害防制條例第10條第1 項之施用第一級毒
    品罪及同條第2 項之施用第二級毒品罪。被告各次持有第一
    級及第二級毒品以供其各次施用，其持有之低度行為應為其
    施用之高度行為所吸收，均不另論罪。又被告多次施用毒品
    之行為，均係為滿足各該次之毒癮，於滿足毒癮後，該次行
    為即已完成，是各次均為各自獨立之行為，各具獨立性，其
    前後次施用毒品行為間，自無密切不可分之關係，各自獨立
    構成一個施用毒品罪責，應予分論併罰。被告前曾受如事實
    欄所載有期徒刑之執行，此有臺灣高等法院被告前案紀錄表
    附卷可考，其於有期徒刑執行完畢後5 年以內，故意再犯本
    件最重本刑為有期徒刑以上之刑之罪，為累犯，應分別加重
    其刑。爰審酌被告犯罪之動機、吸食頻率、曾有施用毒品之
    前科仍不知戒除，惟犯罪後坦承犯行，且所犯之施用毒品犯
    行乃戕害自己身心健康，並未危及他人等一切情狀，分別量
    處如主文所示之刑，並定其應執行刑，以示懲儆。
  (三)扣案之第一級毒品海洛因2包（合計淨重21.96公克、空包裝
    總重1.08公克），因包裝與其上極微量之毒品均已合而為一
    ，無從析離，應整體視為第一級毒品海洛因，併依毒品危害
    防制條例第18條第1 項前段之規定，沒收銷燬之。另扣案之
    注射針筒5 支，雖非專供施用毒品之器具，然屬被告所有供
    施用第一級毒品海洛因所用，業據被告供明無誤，爰依刑法
    第38條第1項第2款之規定宣告沒收。
據上論斷，應依刑事訴訟法第273條之1第1項、第299條第1 項前
段，毒品危害防制條例第10條第1項、第2項、第18條第1 項前段
，刑法第11條、第47條第1項、第51條第5款、第38條第1項第2款
，判決如主文。
本案經檢察官甲○○到庭執行職務。
中    華    民    國    97    年     2    月     19  日
                  刑事第一庭法  官  王福康
上正本證明與原本無異。
如不服本判決應於收受本判決後10日內向本院提出上訴書狀，其
未敘述上訴理由者，並得於提起上訴後10日內向本院補提理由書
狀（均須按他造當事人人數附繕本。）「切勿逕送上級法院」。
中    華    民    國    97    年     2    月     19  日
                            書記官  彭淑芳
【附錄論罪法條】
毒品危害防制條例第10條：
    施用第一級毒品者，處6月以上5年以下有期徒刑。
    施用第二級毒品者，處3年以下有期徒刑。


司法院資訊處製作；財團法人民間司法改革基金會備份。
